【裁判字號】    96,訴,367
【裁判日期】    971231
【裁判案由】    妨害自由等
【裁判全文】
臺灣新竹地方法院刑事判決               96年度訴字第367號
公  訴  人  臺灣新竹地方法院檢察署檢察官
被      告  甲○○
                    巷7號
上列被告因妨害自由等案件，經檢察官提起公訴（95年度偵字第
4532號），本院依簡式審判程序判決如下︰
    主  文
甲○○共同以非法方法，剝奪人之行動自由，未遂，處有期徒刑
肆月，如易科罰金，以新臺幣壹仟元折算壹日；減為有期徒刑貳
月，如易科罰金，以新臺幣壹仟元折算壹日。緩刑貳年。
    事  實
一、緣丙○○（另行審結）知悉乙○○係從事擺放電動玩具機臺
    業務，遂於民國95年7月31日某時許，透過不知情之曾能乾
    （其所涉擄人勒贖及強盜罪嫌，業經檢察官為不起訴處分確
    定）邀約乙○○至丙○○友人陳欽龍位於新竹市○○路○段
    256巷8號斜對面之鐵皮屋洽談擺放電動玩具機臺事宜，乙○○遂於同日下午3時許依約前往，乙○○到達後，丙○○即
    向乙○○稱：要實地前往擺放電動玩具機臺地點察看，並駕
    駛車號4759-JU號自小客車搭載乙○○、曾能乾，前往新竹
    市○○街101巷23弄190號對面山上（南十八尖山），嗣於同
    日下午3時30分許到達該處後，丙○○隨即自上開自小客車
    駕駛座底下取出黑色槍枝1 支（未扣案）、手銬、腳鐐等物
    ，並喝令曾能乾持手銬、腳鐐禁錮乙○○，再命曾能乾以手
    銬銬住自己，旋於同日下午4 時許，丙○○喝令乙○○以其
    所使用之0000000000號行動電話對外聯絡籌措新臺幣（下同
    ）5000萬元，惟乙○○未能聯絡上其家人，同日下午5 時許
    ，丙○○以手銬將乙○○雙手反銬在身後，為其戴上全罩式
    安全帽，護目鏡部位以膠帶貼住，並以頭套矇住曾能乾，及
    將曾能乾之雙手以手銬正銬於身前，喝令乙○○、曾能乾坐
    上車號47 59-JU號自小客車，丙○○隨即駕駛該自小客車前
    往甲○○位於苗栗縣竹南鎮○○路548 巷11號住處，迨於同
    日晚上7 時許，丙○○駕車抵達甲○○上開住處時，先命曾
    能乾下車進入甲○○住處內，再將乙○○之安全帽取下，欲
    帶其進入甲○○住處時，乙○○趁隙逃逸，經丙○○呼叫甲○○後，甲○○竟與丙○○共同基於妨害自由之犯意聯絡，
    甲○○衝出屋外著手抓住乙○○手臂，不讓乙○○離去，丙○○則欲駕駛車號4759-JU 號自小客車衝撞乙○○，經乙○○奮力掙脫逃跑，逃至距離約40公尺遠之民宅請求民眾報案
    而未得逞，乙○○在掙脫逃跑過程中，並受有多處（人中區
    、右手肘、雙膝）擦傷之傷害。
二、案經新竹市警察局第三分局報請台灣新竹地方法院檢察署檢
    察官偵查起訴。
    理  由
一、本件被告甲○○所犯妨害自由罪，非死刑、無期徒刑、最輕
    本刑為三年以上有期徒刑之罪，或非高等法院管轄第一審之
    案件，被告於本院準備程序進行中，就被訴事實為有罪之陳
    述，經本院合議庭認合於新修正刑事訴訟法第273 條之1 之
    規定，裁定進行簡式審判程序，均合先敘明。
二、訊據被告甲○○對於上揭犯罪事實，於本院行準備程序、簡
    式審判程序時已供承不諱（見本院卷第40、49頁），核與被
    害人乙○○於警、偵訊中指訴情節大致相符（見偵查卷第30
    、37、76頁），並經證人曾能乾於警詢、偵查時證述綦詳（
    見偵查卷12、76頁），復有被害人指認被告之照片、被害人
    遭手銬銬住之照片、被害人受傷照片、現場照片、慈祐醫院
    診斷證明書等在卷可稽（見偵查卷第44、52至54、57頁）。
    被告自白應與事實相符，本件事證明確，被告妨害自由犯行
    堪以認定，應予依法論科。
三、按刑法第302條第1項之罪，所剝奪行動自由需有時間上持續
    性始得成立，如行為人本此故意著手實行，視其剝奪人之行
    動自由已否達於一定之持續狀態，分別論處該罪之既遂或未
    遂，被告若係基於剝奪被害人行動自由之犯意著手實行，雖
    客觀上未能持續剝奪被害人之行動自由，亦應認係刑法第30
    2條第3項、第1項之妨害自由未遂罪，要不得以被害人行動
    自由未受剝奪，即認應成立刑法第304條之強制罪，合先敘
    明。查被告甲○○固已著手拉住被害人之手臂，欲藉此非法
    方法阻擋被害人離去而妨害其自由，惟遭被害人掙脫並逃跑
    而未生剝奪行動自由之結果，核其所為，係犯刑法第302 第
    3 項、第1 項之以非法方法，剝奪人之行動自由未遂罪。起
    訴書固認被告所為係犯刑法第302 條第1 項之剝奪行動自由
    罪，惟行為既遂、未遂係犯罪狀態之不同，而非處罰之獨立
    規定，不生變更法條之問題，附此說明，又被告就前揭妨害
    自由犯行，與同案被告丙○○，有犯意之聯絡及行為之分擔
    ，皆為共同正犯。再按刑法第302 條第1 項之妨害自由罪，
    原以強暴、脅迫為構成要件，其因而致普通傷害，乃強暴、
    脅迫當然之結果，除另有傷害故意外，仍只成立該條項之罪
    ，無同法第277 條第1 項之適用，最高法院30年上字3701號
    判例意旨參照，查被告於著手實施妨害自由行為之過程中，
    固造成被害人受有多處（人中區、右手肘、雙膝）擦傷之傷
    害，惟此乃其實施強暴、脅迫之妨害自由行為之當然結果，
    不另論以傷害罪，併此敘明。被告已著手於妨害自由犯罪行
    為之實施，而未能持續剝奪被害人之行動自由，為未遂犯，
    爰依刑法第25條之規定減輕其刑。爰審酌被告僅因同案被告
    丙○○之呼叫，即起意與同案被告丙○○共同妨害被害人之
    自由，造成被害人之恐懼，實值非難，兼衡其僅以拉住被害
    人手臂之方式阻擋其離去，手段尚非惡劣，並於本院行準備
    程序時已坦承犯行，態度良好等一切情狀，量處如主文所示
    之刑。另被告行為後，中華民國九十六年罪犯減刑條例於96
    年7 月4 日公布，96年7 月16日起施行，本件被告犯罪時間
    於96年4 月24日前，所犯刑法第302 條第3 項、第1 項之剝
    奪行動自由未遂罪，合於該條例第2 條第1 項第3 款之情形
    ，應依法減其宣告刑2 分之1 ，並諭知易科罰金之折算標準
    。末查被告前未曾因故意犯罪受有期徒刑以上刑之宣告，此
    有臺灣高等法院被告前案紀錄表1 份在卷為憑，素行尚稱良
    好，其因一時失慮，致罹刑典，事後已坦承犯行，頗具悔意
    ，且有正當工作，在政宏營造有限公司任職，此有在職證明
    書1 紙供參（見本院卷第55頁），經此刑之宣告後，應知警
    惕而無再犯之虞，尚無予剝奪人身自由之必要，本院因認暫
    不執行其刑為當，爰併予以宣告緩刑2 年，以啟自新。
五、據上論斷，應依刑事訴訟法第273條之1第1項、第299條第1
    項前段，刑法第28條、第302條第3項、第1項、第25條、第
    41條第1項前段、第74條第1項第1款，刑法施行法第1條之1
    第1項、第2項前段，中華民國九十六年罪犯減刑條例第2條
    第1項第3款、第7條，判決如主文。
本案經檢察官郭進昌到庭執行職務。
中    華    民    國    97    年    12    月    31    日
                  刑事第五庭        法  官  蔡欣怡
如不服本判決應於收受本判決後10日內向本院提出上訴書狀，其
未敘述上訴理由者，並得於提起上訴後10日內向本院補提理由書
狀 (均須按他造當事人之人數附繕本)「切勿逕送上級法院」。
以上正本證明與原本無異。
中    華    民    國    97    年    12    月    31    日
                                    書記官  劉怡芳
附錄本案論罪科刑所法條全文：
刑法第302條第1項、第3項
私行拘禁或以其他非法方法，剝奪人之行動自由者，處5年以下
有期徒刑、拘役或3百元以下罰金。
第1項之未遂犯罰之。


司法院資訊處製作；財團法人民間司法改革基金會備份。
